【裁判字號】    97,訴,2943
【裁判日期】    971113
【裁判案由】    違反毒品危害防制條例
【裁判全文】
臺灣彰化地方法院刑事判決              97年度訴字第2943號
公  訴  人  臺灣彰化地方法院檢察署檢察官
被      告  甲○○
選任辯護人  盧志科律師
上列被告因違反毒品危害防制條例案件，經檢察官提起公訴（97
年度毒偵字第3368號），本院依簡式審判程序審理，判決如下：
    主  文
甲○○施用第一級毒品，累犯，處有期徒刑玖月。
    犯罪事實
一、甲○○曾於民國94年間因連續施用第1 級毒品案件，經本院
    以94年度訴字第340 號刑事判決判處有期徒刑8 月確定；復
    於95年間因違反毒品危害防制條例等案件，經臺灣臺中地方
    法院以95年度訴字第1073號刑事判決分別判處有期徒刑10月
    、5 月，應執行有期徒刑1 年2 月確定，經移送接續執行，
    於96年6 月21日因縮短刑期假釋出監並付保護管束，並經依
    中華民國96年罪犯減刑條例之規定，視為已經減其上揭宣告
    刑，於96年7 月16日保護管束期滿視為執行完畢。其前於90
    年間因施用毒品案件，經本院以90年度毒聲字第2622號裁定
    送勒戒處所觀察、勒戒後，認有繼續施用毒品之傾向，經本
    院以91年度毒聲字第541 號裁定令入戒治處所施以強制戒治
    ，而於92年2 月27日強制戒治執行完畢釋放，經臺灣彰化地
    方法院檢察署檢察官以92年度戒毒偵字第597 號為不起訴處
    分確定；復於前揭強制戒治執行完畢釋放5 年內，於94年間
    因施用第1 級毒品案件，經本院於94年7 月26日以94年度訴
    字第340 號刑事判決判處有期徒刑8 月，並於94年9 月19日
    確定。詎其不知悔改，明知海洛因、甲基安非他命業經公告
    列為毒品危害防制條例第2 條第2 項所列管之第1 、2 級毒
    品，不得非法持有、施用，竟基於施用第1 級毒品海洛因與
    第2 級毒品甲基安非他命之犯意，於97年7 月1 日上午6 時
    許，在其位在彰化縣員林鎮○○路49巷臨2 號住處內，以將
    海洛因粉末與甲基安非他命晶體混合後摻入香菸內點燃吸食
    之方式，同時施用第1 級毒品海洛因與第2 級毒品甲基安非
    他命各1 次。嗣於同日上午11時40分許，為警持本院核發之
    搜索票至上址住處執行搜索勤務時查獲，並經其同意採集其
    尿液送驗後，結果呈嗎啡及甲基安非他命陽性反應，始查悉
    上情。
二、案經彰化縣警察局田中分局報請臺灣彰化地方法院檢察署檢
    察官偵查起訴。
    理  由
一、本件被告所犯係死刑、無期徒刑、最輕本刑為3 年以上有期
    徒刑以外之罪，其於準備程序就前揭被訴事實為有罪之陳述
    ，經受命法官告知簡式審判程序之旨，並聽取其與公訴人之
    意見後，本院認無不得或不宜改依簡式審判程序進行之處，
    爰依刑事訴訟法第273 條之1 第1 項、第284 條之1 ，裁定
    本案由受命法官獨任進行簡式審判程序，合先敘明。
二、上揭犯罪事實，業經被告於警、偵訊及本院審理時（參見本
    院97年11月6 日審判筆錄）坦承不諱，且其於97年7 月1 日
    為警查獲時所採驗之尿液，經臺灣彰化地方法院檢察署委託
    警方送請詮昕科技股份有限公司檢驗結果，確呈嗎啡及甲基
    安非他命陽性反應，此有彰化縣警察局田中分局委託檢驗尿
    液代號與真實姓名對照單及該公司97年7 月14日編號000000
    00號濫用藥物尿液檢驗報告各1 紙附卷可稽。參諸醫學臨床
    實驗及根據英國藥學會出版之文獻Clarke's Isolation and
    Identification of Drugs 乙書第293 頁載：海洛因經注射
    入人體後，在體內迅速水解成6-Monoacety I morphine，再
    緩緩繼續水解成嗎啡，然後再循嗎啡之代謝方式排出，同書
    第431 頁至第432 頁並載有：嗎啡經注射入人體後，約50％
    以上於8 小時內自尿中排出，至24小時排出約90％，但48小
    時後仍有微量可檢出等語。此外，按通常健康成人一次注射
    嗎啡15公絲，而以現行採用蟻醛酸試液及鉬鋑銨酸試液檢檢
    驗其尿液時，注射後8 小時內所排尿液易於檢出；8 小時至
    24小時，視其取尿時間及尿量多寡，可能檢出；至24小時以
    後所排之尿液，用上述方法已難檢出，亦據行政院衛生署藥
    物食品檢驗局73年11月30日（73）藥檢壹字第030221號函釋
    明確；又甲基安非他命經口服投與後，約70％於24小時內可
    自尿液中排出，又其尿液內含甲基安非他命成分之檢出，與
    投與甲基安非它命的量、個人體質、檢驗儀器之精密度有關
    ，通常採尿化驗是否呈陽性反應，應以投與後24小時內所採
    者為宜，此亦有行政院衛生署藥物食品檢驗局（80）藥檢壹
    字第4529號函可查。是依上開說明，佐以被告前揭尿液檢驗
    報告，足徵被告前開施用第1 級毒品海洛因及第2 級毒品甲
    基安非他命之自白核與事實相符，堪可採為論罪科刑之依據
    。
三、按犯毒品危害防制條例第10條施用第1 、2 級毒品之罪者，
    檢察官應先聲請法院裁定將被告令送勒戒處所觀察、勒戒，
    經觀察、勒戒後，認無繼續施用毒品傾向者，應即釋放，並
    為不起訴之處分或不付審理之裁定；認有繼續施用毒品傾向
    者，應由檢察官聲請法院裁定令入戒治處所施以強制戒治，
    且經觀察、勒戒或強制戒治執行完畢釋放後，5 年內再犯第
    10條之罪，檢察官應依一般刑事訴訟程序予以起訴論罪科刑
    ，此觀諸毒品危害防制條例第20條第1 項、第2 項、第23條
    第2 項前段規定自明。次按修正毒品危害防制條例就施用毒
    品者，僅於「初犯」及「5 年後再犯」二種情形，有其追訴
    條件之限制，即須於初犯經觀察、勒戒或強制戒治釋放後，
    5 年內均無施用毒品之行為，始能認其前所實施之觀察、勒
    戒或強制戒治已足遮斷毒癮，而得於5 年後再犯時，再予適
    用初犯之規定，重行觀察、勒戒等程序；倘5 年內已經再犯
    ，被依法追訴處罰，縱其第3 次（或第3 次以上）施用毒品
    之時間在初犯釋放5 年以後，即與「5 年後再犯」之情形有
    別，且因已於「5 年內再犯」，顯見其再犯率甚高，原實施
    觀察、勒戒或強制戒治，已無法收其實效，而無5 年戒斷期
    之存在，自無再經觀察、勒戒及強制戒治之必要，應由檢察
    官逕行起訴（最高法院95年度臺非字第59號判決、95年度臺
    非字第65號判決及95年度第7 次刑事庭會議決定足資參照）
    。經查，本件被告前因施用毒品案件，經本院以90年度毒聲
    字第2622號裁定送觀察、勒戒後，認有繼續施用毒品之傾向
    ，再由本院以91年度毒聲字第541 號裁定令入戒治處所施以
    強制戒治1 年，迄於92年2 月27日執行完畢釋放；復於前開
    強制戒治執行完畢釋放後5 年內之93年間，因施用毒品案件
    ，經本院判處有期徒刑確定之事實，有臺灣高等法院被告前
    案紀錄表、臺灣彰化地方法院檢察署刑案資料查註紀錄表各
    1 份附卷可參，揆諸前開最高法院判決，因被告在91年後之
    5 年內，業有施用毒品之行為，則本次被告於97年間再次施
    用毒品，即與5 年後再犯之情形有別，自應逕行起訴。
四、查海洛因、甲基安非他命為毒品危害防制條例第2 條第2 項
    所明定之第1 、2 級毒品，是核被告所為，係犯同條例第10
    條第1 項之施用第1 級毒品罪及同條第2 項之施用第2 級毒
    品罪。被告於此期間內持有各該級毒品並進而施用，其持有
    之低度行為應為施用之高度行為所吸收，均不另論持有毒品
    之罪。又被告於97年7 月1 日以一行為同時施用第1 、2 級
    毒品，觸犯數罪名，為想像競合，應從一重論以施用第1 級
    毒品罪。再被告前於94年間因連續施用第1 級毒品案件，經
    本院以94年度訴字第340 號刑事判決判處有期徒刑8 月確定
    ；復於95年間因違反毒品危害防制條例等案件，經臺灣臺中
    地方法院以95年度訴字第1073號刑事判決分別判處有期徒刑
    10月、5 月，應執行有期徒刑1 年2 月確定，經移送接續執
    行，於96年6 月21日因縮短刑期假釋出監並付保護管束，並
    經依中華民國96年罪犯減刑條例之規定，視為已經減其上揭
    宣告刑，於96年7 月16日保護管束期滿視為執行完畢等情，
    有臺灣彰化地方法院檢察署刑案資料查註紀錄表及臺灣高等
    法院被告全國前案紀錄表各1 份在卷可按，其於有期徒刑執
    行完畢後5 年內，故意再犯本件最重本刑為有期徒刑以上之
    罪，為累犯，應依刑法第47條第1 項之規定，加重其刑。爰
    審酌被告前有施用毒品之不良素行，歷經觀察、勒戒及戒治
    程序後，仍未能徹底戒絕毒品，顯見意志不堅，有失政府制
    定毒品危害防制條例之立法美意，本不宜寬貸，惟念其施用
    毒品乃自戕一己之身體健康，尚未害及他人，且犯後坦承犯
    行，暨其智識程度、生活狀況等一切情狀，量處如主文所示
    之刑，以示懲戒。
據上論斷，應依刑事訴訟法第273 條之1 第1 項、第299 條第1
項前段，毒品危害防制條例第10條第1 項、第2 項，刑法第11條
前段、第55條、第47條第1 項，判決如主文。
本案經檢察官陳信郎到庭執行職務。
中    華    民    國    97    年    11    月    13    日
                  刑事第七庭    法      官  胡宜如
以上正本證明與原本無異。
如不服本判決應於收受判決後10日內向本院提出上訴書狀，並
應應敘述具體理由。其未敘述上訴理由者，應於上訴期間屆滿
後20日內向本院補提理由書（均須按他造當事人之人數附繕本）
「切勿逕送上級法院」。
中    華    民    國    97    年    11    月    13    日
                                書  記  官  蕭秀吉
附錄本案論罪科刑法條：
毒品危害防制條例第10條
施用第一級毒品者，處 6 月以上 5 年以下有期徒刑。
施用第二級毒品者，處 3 年以下有期徒刑。


司法院資訊處製作；財團法人民間司法改革基金會備份。
